【裁判字號】    97,訴,288
【裁判日期】    970227
【裁判案由】    毒品危害防制條例
【裁判全文】
臺灣高雄地方法院刑事判決               97年度訴字第288號
公  訴  人  臺灣高雄地方法院檢察署檢察官
被      告  甲○○
上列被告因違反毒品危害防制條例案件，經檢察官提起公訴（96
年度毒偵字第8754號），被告就被訴事實為有罪之陳述，經本院
合議庭裁定由受命法官獨任進行簡式審判程序，本院判決如下：
    主  文
甲○○施用第一級毒品，累犯，處有期徒刑壹年。
    事實及理由
一、犯罪事實：甲○○前因施用毒品案件，於送觀察、勒戒後，
    認有繼續施用毒品之傾向，經本院以90年度毒聲字第3766號
    裁定令入戒治處所施以強制戒治，嗣於民國91年1 月2 日因
    停止戒治釋放出所，並付保護管束，後於91年6 月17日期滿
    ，視為強制戒治執行完畢。其於上開強制戒治執行完畢釋放
    後5 年內，又於92年間犯施用毒品案件，經本院以92年度訴
    字第650 號判處有期徒刑8 月確定，經發監執行，於93年9
    月27日縮刑期滿執行完畢。詎其仍不知悔改及戒除毒癮，復
    再次基於施用第一級毒品海洛因之犯意，於96年8 月29日15
    時45分回溯24小時內某時許（不含公權力拘束期間），在高
    雄縣美濃鎮某處，以海洛因加水稀釋用針筒注射方式，施用
    第一級毒品海洛因1 次。嗣於96年8 月29日15時45分許，因
    甲○○為毒品列管人口，經警通知至警局採集尿液送驗，結
    果呈嗎啡陽性反應，而悉上情。案經高雄縣政府警察局旗山
    分局報請臺灣高雄地方法院檢察署檢察官偵查起訴。
二、認定事實所憑之證據：
  (一)被告甲○○於本院審理時之自白（見本院卷第34、42頁）。
  (二)應受尿液採驗人尿液採集送驗紀錄表、正修科技大學超微量
    研究科技中心檢驗報告各2 份（見警卷第4 至7 頁）。
  (三)刑案資料查註紀錄表、全國施用毒品案件紀錄表、臺灣高雄
    地方法院院內索引卡紀錄表報表、臺灣高等法院被告前案紀
    錄表各1 份。
三、毒品危害防制條例於92年7 月9 日修正公布，自93年1 月9
    日施行，其中第20條、第23條將施用毒品之刑事處遇程序，
    區分為「初犯」及「5 年內再犯」、「5 年後再犯」。依其
    立法理由之說明：「初犯」，經觀察、勒戒或強制戒治後，
    應為不起訴處分或不付審理之裁定；經觀察、勒戒或強制戒
    治執行完畢釋放後，「5 年內再犯者」，因其再犯率甚高，
    原實施之觀察、勒戒及強制戒治既已無法收其實效，爰依法
    追訴或裁定交付審理。至於經觀察、勒戒或強制戒治執行完
    畢釋放後，「5 年後再犯」者，前所實施之觀察、勒戒或強
    制戒治已足以遮斷其施用毒品之毒癮，為期自新及協助其斷
    絕毒癮，仍適用「初犯」規定，先經觀察、勒戒或強制戒治
    之程序。從而依修正後之規定，僅限於「初犯」及「5 年後
    再犯」2 種情形，始應先經觀察、勒戒或強制戒治程序。倘
    被告於5 年內已再犯，經依法追訴、處罰，縱其第3 次（或
    第3 次以上）再度施用毒品之時間，在初犯觀察、勒戒或強
    制戒治執行完畢釋放5 年以後，已不合於「5 年後再犯」之
    規定，且因已於「5 年內再犯」，顯見其再犯率甚高，原實
    施觀察、勒戒或強制戒治，已無法收其實效，即應依該條例
    第10條處罰（最高法院95年5 月9 日第7 次刑事庭會議決定
    參照）。經查，被告前因施用毒品案件，於送觀察、勒戒後
    ，認有繼續施用毒品之傾向，經本院以90年度毒聲字第3766
    號裁定令入戒治處所施以強制戒治，嗣於91年1 月2 日因停
    止戒治出所，並付保護管束，後於91年6 月17日期滿，視為
    強制戒治執行完畢。其於上開強制戒治執行完畢釋放後5 年
    內，又於92年間犯施用毒品案件，經本院以92年度訴字第65
    0 號判處有期徒刑8 月確定等情，有刑案資料查註紀錄表、
    全國施用毒品案件紀錄表、臺灣高等法院被告前案紀錄表各
    1 份在卷可憑。是被告於強制戒治執行完畢釋放後5 年內既
    曾再犯施用毒品犯行，且經法院判處罪刑確定，則被告於96
    年8 月間再犯本件施用第一級毒品海洛因犯行，即非屬毒品
    危害防制條例第20條第3 項所定「5 年後再犯」之情形，自
    應依法追訴、處罰，合先敘明。
四、按海洛因係毒品危害防制條例第2 條第2 項第1 款所規定之
    第一級毒品，不得非法持有、施用。核被告所為，係犯毒品
    危害防制條例第10條第1 項之施用第一級毒品罪。其持有第
    一級毒品後進而施用，其持有之低度行為，應為施用之高度
    行為所吸收，不另論罪。查被告前因施用毒品案件，經本院
    以92年度訴字第650 號判處有期徒刑8 月確定，經發監執行
    ，於93年9 月27日縮刑期滿執行完畢，有臺灣高等法院被告
    前案紀錄表1 份在卷可按，其受徒刑之執行完畢，5 年以內
    故意再犯有期徒刑以上之罪，為累犯，依法加重其刑。爰審
    酌被告曾有違反肅清煙毒條例、違反毒品危害防制條例、竊
    盜等前科，有臺灣高等法院被告前案紀錄表1 份附卷可稽，
    素行非佳，其因施用毒品案件，曾經觀察勒戒及強制戒治，
    仍未戒絕毒品，再犯本件施用毒品犯行，顯見其無悔改之意
    ，意志不堅，有失政府制定毒品危害防制條例之立法美意，
    惟念其施用毒品乃自戕一己之身體健康，所為尚未害及他人
    ，犯罪後於本院審理時坦承犯行，態度尚佳及其犯罪之動機
    、目的、手段、智識程度高職畢業、生活狀況等一切情狀，
    量處如主文所示之刑，以資懲戒。
據上論斷，應依刑事訴訟法第273 條之1 第1 項、第284 條之1
、第299 條第1 項前段、第310 條之2 、第454 條第1 項，毒品
危害防制條例第10條第1 項，刑法第11條前段、第47條第1 項，
判決如主文。
本案經檢察官乙○○到庭執行職務。
中    華    民    國    97    年    2     月    27    日
                  鳳山刑事第一庭  法  官  林永村
以上正本證明與原本無異。
如不服本判決，應於判決送達後10日內，向本院提出上訴狀。
中    華    民    國    97    年    2     月    27    日
                                  書記官  李祥銘
附錄本判決論罪科刑法條：
毒品危害防制條例第10條：
施用第一級毒品者，處6月以上5年以下有期徒刑。
施用第二級毒品者，處3年以下有期徒刑。


司法院資訊處製作；財團法人民間司法改革基金會備份。
